臺灣士林地方法院民事判決　　　　　　　　 96年度親字第1號
原　　　告　甲○○
訴訟代理人　徐秀蘭律師
被　　　告　丙○○○
　　　　　　乙○○
兼前列二人
共同送達代
收人　　　　陳淑珍
上列當事人間確認親子關係存在事件，本院於民國96年3 月26日
言詞辯論終結，判決如下：
    主  文
確認原告與陳金原間之親子關係存在。
訴訟費用由被告負擔。
    事實及理由
一、原告起訴主張：緣原告之母莊明月於民國51年間與被告丙○○○之夫、被告乙○○、陳淑珍之父陳金原相識交往，莊明
    月並於54年9 月間產下1 女即原告甲○○，莊明月嗣與陳金
    原於陳金原之舊宅同居2 年，後因個性不合而分開。原告隨
    同生母同住於臺北市○○○路一帶，然原告與生父陳金原仍
    時有聯絡，原告婚後常至生父住處探望，詎陳金原過世後，
    其繼承人即被告丙○○○、被告乙○○、陳淑珍竟否認原告
    為陳金原之女，甚至拒絕原告奔喪祭祀，因原告與陳金原間
    具有血緣關係遭被告等否認，則原告與陳金原間因該親子關
    係存否所生之繼承等私法上權利義務關係存否即不明確，而
    此不安狀態得以確認判決除去之，故原告提起本件確認訴訟
    應有確認之利益等語，並聲明：(1)確認原告與被告陳金原間
    之親子關係存在；(2)訴訟費用由被告等負擔。
二、被告丙○○○、乙○○、陳淑珍則以渠等不清楚陳金原婚前
    的事情，進而否認原告與陳金原間具有親子關係等語，資為
    抗辯，並聲明：(1)原告之訴駁回；(2)訴訟費用由原告負擔。
三、按確認法律關係之訴，非原告有即受確認判決之法律上利益
    者，不得提起之；確認證書真偽或為法律關係基礎事實存否
    之訴，亦同，民事訴訟法第247 條第1 項定有明文。又此所
    謂即受確認判決之法律上利益，係指因法律關係之存否不明
    確，致原告在私法上之地位有受侵害之危險，而此項危險得
    以對於被告之確認判決除去之者而言，故確認法律關係成立
    或不成立之訴，苟具備前開要件，即得謂有即受確認判決之
    法律上利益（最高法院42年度台上字第1031號判例參照）。
    經查，原告主張其母莊明月曾與被告丙○○○之夫、被告乙○○、陳淑珍之父陳金原相識交往，原告與被告丙○○○之
    夫、被告乙○○、陳淑珍之父陳金原間具有真實之血緣關係
    ，惟因陳金原已歿，原告與陳金原間是否具有親子關係等情
    尚非明確，而此等不安之狀態得以確認判決除去，故原告提
    起本件訴訟應認有即受確認判決之法律上利益，合先敘明。
    又關於確認親子關係訴訟之當事人，原告起訴請求確認親子
    關係存在時，原則上應以主張與之具有親子關係之生父母為
    被告，倘其生父母現已死亡，自應以自命為生父母之全體繼
    承人為被告，提起確認其與已故生父母之間親子關係存在之
    訴。本件原告主張其事實上之生父陳金原已歿，則原告為求
    確認其與陳金原間之親子關係存在，自得以陳金原之繼承人
    即丙○○○、乙○○、陳淑珍等人為被告而提起本件確認訴
    訟，附此敘明。
四、原告主張之事實，業據提出戶籍謄本、行政院國軍退除役官
    兵輔導委員會臺北榮民總醫院血親鑑定報告（以下簡稱臺北
    榮民總醫院）2 份等為證，並經本院核閱上述文件內容無訛
    ，原告與陳金原所生之子女即被告乙○○、被告陳淑珍前往
    臺北榮民總醫院進行血緣鑑定，依其提出血親鑑定報告之內
    容所載，原告與被告乙○○經臺北榮民總醫院進行親子血緣
    鑑定後，鑑定結論認：「根據以上之結果分析，甲○○與乙○○有可能具其主張之半手足姊弟關係。」等語，有該院96
    年2 月2 日IＺ000000000-0 號親子鑑定報告在卷足憑；而原
    告與被告陳淑珍經臺北榮民總醫院進行血緣鑑定後，鑑定結
    論認：「‧‧‧(一)X 染色體DNA STR 遺傳標記檢驗結果：X
    染色體STR 遺傳標記可用於輔助同父姊妹或祖母孫女關係之
    認定。本鑑定系統之鑑別能力為0.0000000 。說明：1.依據
    乙○○之分型結果可推論出陳淑珍來自父系之X-STR 分型。
    2.陳淑珍與甲○○兩人共有1 組來自相同父系之X-STR 分型
    。(二)結論：1.總半血親關係指數（CHSI）：0.3234。X 染色
    體DNA STR 遺傳標記具有相同父系之X-STR 分型。2.根據遺
    傳標記結果分析，甲○○與陳淑珍很有可能具其主張之半手
    足姊妹關係。」等語，亦有該院96年2 月2 日IＺ000000000
    號血親鑑定報告在卷可佐，足見原告主張其與被告丙○○○
    之夫、被告乙○○、陳淑珍之父陳金原間具有真實血緣關係
    ，原告應係陳金原之親生子女等情屬實，自堪信原告之主張
    為真正。從而，原告依民事訴訟法第247 條之規定提起本件
    確認親子關係之訴，請求確認原告與陳金原間之親子關係存
    在，為有理由，應予准許。
五、據上論結，本件原告之訴為有理由，依民事訴訟法第78 條
    、第85條第1 項前段，判決如主文。
中　　華　　民　　國　　96　　年　　4 　　月　　9 　　日
                  家事法庭  法  官  李昆霖
以上正本證明與原本無異。
如對本判決上訴，應於判決送達後20日內向本院提出上訴狀。
中　　華　　民　　國　　96　　年　　4 　　月　　9 　　日
                            書記官  李佳穎
